臺灣屏東地方法院交通事件裁定　　　　100年度交聲字第199號
原處分機關　交通部公路總局高雄區監理所屏東監理站
異　議　人
即受處分人　黃昭元
上列受處分人因違反道路交通管理處罰條例事件，對於交通部公
路總局高雄區監理所屏東監理站民國100 年5 月12日所為之處分
（原處分案號：屏監違字第裁82-V00000000號）聲明異議，本院
裁定如下：
    主  文
異議駁回。
    理  由
一、原處分意旨略以：異議人即受處分人黃昭元於民國99年12月
    22日0 時32分許，騎乘車牌號碼EDF-869 號輕型機車，行經
    台17線佳和路晉大公司前時，因有汽車駕駛人酒精濃度超過
    規定標準之違規事實，為警掣單舉發，嗣原處分機關即交通
    部公路總局高雄區監理所屏東監理站認異議人上開情形，違
    反道路交通管理處罰條例第35條第1 項第1 款規定，裁處罰
    鍰新臺幣（下同）37,500元並記違規點數5 點，並應參加道
    路交通安全講習等語。
二、聲明異議意旨略以：伊是走路返回水底寮家中為警載回佳冬
    派出所，伊是用走路的等語。
三、按「汽車駕駛人有下列情形之一者，不得駕車：．．二、飲
    用酒類或其他類似物後其吐氣所含酒精濃度超過每公升○
    ‧二五毫克或血液中酒精濃度超過百分之○‧○五以上。」
    、「汽車駕駛人，駕駛汽車經測試檢定有下列情形之一者，
    處一萬五千元以上六萬元以下罰鍰，並當場移置保管該汽車
    及吊扣其駕駛執照一年；因而肇事致人受傷者，並吊扣駕駛
    執照二年．．：一、酒精濃度超過規定標準。」；又領有汽
    車駕駛執照之汽車駕駛人，除駕駛聯結車、大客車、大貨車
    外之非其駕駛執照種類之車輛，違反本條例及道路交通安全
    規則之規定，應受吊扣駕駛執照情形時，無因而肇事致人受
    傷或重傷者，記違規點數5 點。但1 年內違規點數共達六點
    以上或再次應受吊扣駕駛執照情形者，併依原違反本條例應
    受吊扣駕駛執照處分規定，吊扣其駕駛執照，道路交通安全
    規則第114 條第2 款、道路交通管理處罰條例第35條第1項
    第1 款、第68條第2 項分別定有明文。
四、經查：
（一）異議人於首揭時、地有汽車駕駛人，駕駛汽車經測試檢定
      酒精濃度超過規定標準之情，業據舉發員警黃炳元陳稱：
      伊於99年12月21日，在屏東縣佳冬鄉台17線佳和路段與大
      平路口，先發現2 位民眾疑似路倒，遂往前查看，其中一
      位即是異議人（另一名為張和順），該2 民眾均有酒容、
      酒味，伊遂告知不能酒後駕車。伊其後遂繼續執行巡邏勤
      務，於同日23時40分許，發現該2 民眾各自騎乘機車一前
      一後往南行駛，且行車過程明顯不穩，顯有酒後駕車之嫌
      ，伊前往攔查，並發現該2 民眾即為伊先前勸導勿酒駕之
      民眾等語甚詳，此有舉發員警出具之職務報告在卷可參（
      見本院卷第14頁）。
（二）復參以與異議人一同為警舉發之張和順於警詢中亦供稱：
      伊係與黃昭元一起吃薑母鴨加米酒，之後依與黃昭元各自
      騎一部機車離開，黃昭元是騎車牌號碼EDF-869 號輕型機
      車，當時黃昭元騎輕型機車在伊後面等語（見本院卷第17
      頁）。
（三）核諸上開關於異議人當日如何有汽車駕駛人酒精濃度超過
      規定標準之違規事實及為警查獲之過程，舉發員警陳述甚
      為詳細、具體，亦無違背經驗法則、論理法則之處；再者
      ，本件舉發員警身為員警，其執行公務本身倘有違法、不
      當將有受行政懲處責任之嚴格監督。而舉發員警及張和順
      與異議人並無怨隙、仇恨，衡情應無捏造交通違規事實之
      理。再者，尚有異議人為警施以酒精濃度測定，其呼氣酒
      精濃度為0.46MG/L，有呼氣酒精濃度測定紀錄附卷可考（
      見本院卷第22頁），是異議人確有有汽車駕駛人酒精濃度
      超過規定標準之交通違規行為，應堪以認定。
五、至異議人辯稱：伊是走路云云。查本件異議人固於步行在台
    17線與永翔路口時為警查獲（見前揭舉發員警之職務報告）
    ，惟異議人於飲酒已達後酒精濃度超過規定標準仍騎乘機車
    之事實，已如前述，則異議人自不可據嗣後其係於行走時始
    為警查獲，而脫免前業已成立之交通違規行政責任，是其所
    辯，顯屬事後卸責之詞，為無理由，本院自難憑採。
六、又行為人有本條例之情形者，應填製舉發通知單，並於被通
    知人欄予以勾記，其通知聯依下列規定辦理：一、當場舉發
    者，應填記駕駛人或行為人姓名、性別、出生年月日、地址
    、身分證統一編號及車主姓名、地址、車牌號碼、車輛種類
    。被查獲之駕駛人或行為人為受處分人時，應於填記通知單
    後將通知聯交付該駕駛人或行為人簽名或蓋章收受之；拒絕
    簽章者，仍應將通知聯交付該駕駛人或行為人收受，並記明
    其事由及交付之時間；拒絕收受者，應告知其應到案時間及
    處所，並記明事由與告知事項，視為已收受；裁處細則第11
    條第1 項第1 款定有明文。經查，異議人於上開時、地有如
    上所述之交通違規情事，經警當場攔停，掣單舉發，惟異議
    人拒絕於舉發通知單之「收受通知聯者簽章」欄內簽名，並
    拒絕收受該舉發通知單，故舉發員警告知異議人到案日期、
    處所及其他相關規定，並於舉發通知單之舉發通知單收受通
    知聯者簽章欄內載明「已告知到案日期與處所」乙節，有舉
    發違反道路交通管理事件通知單在卷可證（見本院卷第7 頁
     ） 。從而，異議人固拒絕於舉發通知單簽名，惟本件既為
    舉發員警當場攔停並掣單舉發，且於舉發通知單上註明「告
    知應到案日期與處所仍拒簽收」，並告知其應到案時間及處
    所等注意事項，則依上揭規定及說明，應視為異議人已收受
    該舉發通知單而完成送達，且縱上開舉發通知單無異議人之
    簽名於其上，亦不影響本件舉發之效力。
七、另原處分機關對異議人上開酒後駕車之違規行為予以裁罰時
    ，就其行為應處以其他種類行政罰部分，即記違規點數5 點
    及施以道路交通安全講習部分，此為罰鍰以外之其他種類之
    行政罰，乃兼具維護公共秩序之作用，為達行政目的，依行
    政罰法第26條第1 項但書規定，原處分機關仍得予以裁處，
    原處分機關此部分裁處於法並無違誤，併予指明。
八、爰依道路交通管理處罰條例第87條第2 項、道路交通事件處
    理辦法第18條規定，裁定如主文。
中    華    民    國  100     年    8     月    12    日
                  交通法庭      法  官  羅森德
以上正本證明與原本無異。
如不服本裁定應於收受送達後5 日內向本院提出抗告書狀敘述抗
告之理由抗告於臺灣高等法院高雄分院。
中    華    民    國  100     年    8     月    12    日
                                書記官  盧姝伶